臺灣臺中地方法院刑事裁定
111年度毒聲字第306號
聲  請  人  臺灣臺中地方檢察署檢察官
被      告  賴右均



上列被告因違反毒品危害防制條例案件（111年度毒偵字第360號
），經檢察官聲請送觀察、勒戒（111年度聲觀字第187號），本
院裁定如下：
    主  文
甲○○施用第二級毒品，應送勒戒處所觀察、勒戒，其期間不得逾
貳月。
    理  由
一、聲請意旨略以：被告甲○○基於施用第二級毒品甲基安非他命
    及大麻之犯意，於民國110年9月17日15時33分許為警採尿時
    起回溯96小時內之某時許，在不詳地點，以不詳方式，施用
    第二級毒品甲基安非他命及大麻各1次。嗣於110年9月17日1
    3時43分許，在臺中市○區○○路000號12樓之8，為警持本院核
    發之搜索票執行搜索，當場扣得印有紅蘋果圖樣之咖啡包殘
    渣袋15包，並經徵得其同意採集尿液送驗，結果呈甲基安非
    他命、大麻代謝物陽性反應而查獲。爰依毒品危害防制條例
    第20條第1項規定，聲請裁定將被告送勒戒處所觀察、勒戒
    等語。
二、按犯第10條之罪者，檢察官應聲請法院裁定，或少年法院（
    地方法院少年法庭）應先裁定，令被告或少年入勒戒處所觀
    察、勒戒，其期間不得逾二月，毒品危害防制條例第20條第
    1項定有明文。
三、訊據被告於警詢及偵查中均矢口否認有何施用第二級毒品犯
    行，辯稱其並未施用甲基安非他命，僅施用愷他命及毒品咖
    啡包云云。惟查：
　㈠按常用檢驗尿液中是否含有毒品反應之方法，有免疫學分析
    法及層析法兩類，尿液初步檢驗係採用免疫學分析法，由於
    該分析法對結構類似之成分，亦可能產生反應，故初步檢驗
    呈陽性反應者，需採用另一種不同分析原理之檢驗方法進行
    確認，目前經衛生福利部認可之檢驗機構係採用氣相層析質
    譜儀分析法，而以氣相層析質譜儀分析法進行確認者，均不
    致產生偽陽性反應，此經衛生福利部食品藥物管理署92年6
    月20日管檢字第0920004713號函釋在案。且毒品檢驗學上之
    常規，尿液中含毒品成分反應所使用之檢驗方法，對於受檢
    驗者是否確有施用毒品行為之判斷，在檢驗學常規上恆有絕
    對之影響。其以酵素免疫分析或薄層定性分析等方式為初步
    篩檢者，因具有相當程度偽陽性之可能，如另以氣（液）相
    層析、質譜分析等較具公信力之儀器為交叉確認，因出現偽
    陽性反應之機率極低，核足據為對涉嫌人不利之認定（最高
    法院97年度台上字第2016號判決意旨參照）。又參諸醫學臨
    床實驗及根據英國藥學會出版Isolation andIndentificati
    on of Drugs一書第2版載明：毒品施用後於尿液、血液中可
    檢出之最大時限，與施用劑量、施用頻率、施用方式、施用
    者飲水量之多寡、個人體質、代謝情況、檢體收集時間點及
    所用檢測方法之靈敏度等因素有關，因個案而異；一般於尿
    液中可檢出之最大時限，古柯鹼為施用後1至4天、海洛因為
    2至4天、嗎啡為2至4天、大麻為1至10天、安非他命為1至4
    天、甲基安非他命為1至5天、MDMA為1至4天、MDA為1至4天
    、Ketamine為2至4天等語（行政院衛生福利部食品藥物管理
    署92年7月23日管檢字第0920005609號函意旨參照）。
　㈡被告於110年9月17日15時33分時許為警經其同意採集其尿液
    送驗，經正修科技大學超微量研究科技中心以酵素免疫分析
    法初步檢驗，再以氣相/液相層析質譜儀法確認檢驗，呈現
    甲基安非他命及大麻代謝物陽性反應（安非他命檢出濃度12
    70 ng/mL；甲基安非他命檢出濃度00000 ng/mL；大麻代謝
    物檢出濃度36 ng/mL）等情，有勘察採證同意書、臺中市政
    府警察局第六分局偵辦毒品案件尿液檢體對照表及正修科技
    大學超微量研究科技中心尿液檢驗報告各1份在卷可稽（見
    偵字第35649號卷第75頁、第77-79頁；核交卷第5頁），前
    揭鑑定單位已以氣相/液相層析質譜儀法確認檢驗，應足以
    排除偽陽性之可能，是依上開說明，被告確有於110年9月17
    日15時33分許為警採尿時起回溯96小時內之某時，施用第二
    級毒品甲基安非他命及大麻，堪以認定。
　㈢又經員警於110年9月17日13時43分許持搜索票搜索被告住處
    ，扣得印有紅蘋果圖樣之咖啡包殘渣袋15包（檢品編號：B0
    000000-B0000000號），經檢驗均含有第二級毒品甲基安非
    他命、第三級毒品硝甲西泮及第四級毒品硝西泮等情，有臺
    中市政府第六分局搜索、扣押筆錄、扣押物品目錄表、搜索
    現場照片及衛生福利部草屯療養院草療鑑字0000000000號鑑
    驗書附卷可參（見偵字第35649號卷第53-56頁、第57頁、第
    91-103頁；核交卷第7-14頁）。參以被告於警詢中供稱：紅
    色蘋果包裝的咖啡包是我以微信向暱稱「正能量」之人所購
    買，最後一次於110年9月16日在住處施用愷他命及毒品咖啡
    包等語（見110年度偵字第35649號卷第61頁、第66頁）；另
    於偵查中供稱：愷他命及毒品咖啡包是我跟「正能量」所購
    ，最後一次施用毒品咖啡包是110年9月16日凌晨1、2時許，
    在施用完愷他命後，就施用毒品咖啡包等語（見偵字第3564
    9號卷第132頁），可認被告曾於110年9月16日施用其向「正
    能量」所購買含有第二級毒品甲基安非他命之紅色蘋果包裝
    毒品咖啡包，益徵被告確有施用第二級毒品甲基安非他命。
    被告前揭所辯，與事實未合，洵無足採。
　㈣被告未曾因施用毒品案件，經法院裁定送觀察、勒戒或強制
    戒治，有被告之臺灣高等法院被告前案紀錄表1份附卷可參
    。聲請人聲請將被告送勒戒處所觀察、勒戒，本院認核無不
    合，應予准許。
據上論斷，應依毒品危害防制條例第20條第1項，裁定如主文。
中　　華　　民　　國　　111 　年　　4 　　月　　12　　日
                  刑事第七庭  法  官  王怡蓁
上正本證明與原本無異。
如不服本裁定，應於送達後五日內，向本院提出抗告狀。
                              書記官  黃雅青
中　　華　　民　　國　　111 　年　　4 　　月　　13　　日